臺灣臺中地方法院民事判決  
111年度中簡字第931號
原      告  陳嵩允  


訴訟代理人  陳敬儒  
被      告  黃瀅瑜  


上列被告因妨害名譽案件（110年度易字第935、1788號），經原
告提起刑事附帶民事訴訟請求賠償損害（110年度中簡附民字第1
055號），由本院刑事庭裁定移送前來，本院於中華民國111年9
月6日言詞辯論終結，判決如下：
    主      文
被告應給付原告新臺幣參萬元，及自民國一百一十年十月十六日
起至清償日止，按週年利率百分之五計算之利息。
原告其餘之訴駁回。
本判決原告勝訴部分得假執行，但被告如以新臺幣參萬元為原告
預供擔保後，得免為假執行。
    事實及理由
壹、程序方面：
    被告經合法通知，未於言詞辯論期日到場，核無民事訴訟法
    第386條各款所列情形，爰依原告之聲請，由其一造辯論而
    為判決。
貳、實體方面：
一、原告主張：被告為原告之岳母，因認原告與訴外人蔡雨晏有
    不當男女關係，竟意圖散布於眾，於公然侮辱及加重誹謗之
    犯意，於民國109年11月5日晚間，至原告工作處所「饕之鄉
    」之臉書粉絲專頁，公開接續發表「你們的主廚陳嵩允是超
    級垃圾渣男，婚前當小王劈我女兒不幸懷孕，逼結婚還又劈
    他前女友的閨蜜（也有男友的蔡雨晏）」、「只會到處甜言
    蜜語劈腿，靠臉帥曖昧人妻人女友還不用負責，當事人也不
    敢聲張，還密錄他老婆的私密影片恐嚇她要PO網路公佈，讓
    她嫁不出去，致她老婆心生恐懼，傷心欲絕，這樣的爛咖能
    煮出什麼好東西呢」、「為何這種渣男無法可治」等文字，
    辱罵原告及指摘涉及私德而與公共利益無關，足以貶損原告
    之名譽。被告故意不法侵害原告之人格名譽權，致原告精神
    上受有極大之痛苦，情節實屬重大，爰依民法第184條、195
    條規定，請求被告賠償非財產上所受損害新台幣（下同）50
    萬元等語。並聲明：㈠被告應給付原告新臺幣（下同）20萬
    元，及自起訴狀繕本送達翌日起至清償日止，按年息5％計算
    之利息。㈡願供擔保請准宣告假執行。
二、被告未於最後言詞辯論期日到場，惟據其所提書狀所為聲明
    、陳述如下：被告係因原告與訴外人蔡雨晏往來密切，致女
    兒婚姻生變，為捍衛女兒婚姻幸福而為本件言論，故被告無
    侵權行為。又本件言論係於事實陳述中之評論，對於原告之
    諸多作為予以評價，抒發不滿憤恨情緒，縱夾雜較強烈之字
    眼，然依整體觀之，被告使用之「爛咖」、「渣男」係屬新
    興網路用語，不乏由電子媒體於特定事件報導或引述時加以
    廣泛使用，足見被告本件言論事出有因，並非無端惡意攻訐
    或恣意謾罵，顯無侵害原告之社會評價與人格尊嚴。退步言
    之，倘鈞院仍認本件構成侵權，被告從事房仲業，本件言論
    並非不堪入耳之文字，造成原告損害並非重大，仍請酌定較
    低之數額等語。並聲明: ㈠原告之訴駁回。㈡如受不利之判決
    ，願供擔保請准宣告免為執行。
三、得心證之理由：　
  ㈠原告主張黃瀅瑜於109年11月5日晚間，至原告工作處所「饕
    之鄉」之臉書粉絲專頁，公開接續發表「你們的主廚陳嵩允
    是超級垃圾渣男，婚前當小王劈我女兒不幸懷孕，逼結婚還
    又劈他前女友的閨蜜（也有男友的菜雨晏）」、「只會到處
    甜言蜜語劈腿，靠臉帥曖昧人妻人女友還不用負責，當事人
    也不敢聲張，還密錄他老婆的私密影片恐嚇她要PO網路公佈
    ，讓她嫁不出去，致她老婆心生恐懼，傷心欲絕，這樣的爛
    咖能煮出什麼好東西呢」、「為何這種渣男無法可治」等文
    字，涉犯刑法第309條第1項公然侮辱罪、第310條第2項散布
    文字誹謗罪，案經本院110年度易字第935、1788號刑事判決
    判處被告散布文字誹謗罪，並經臺灣高等法院臺中分院111
    年度上易字第359、361號刑事判決駁回被告上訴而確定，有
    上開刑事判決在卷可稽，此為被告所不爭執，堪認為真正。
　㈡被告雖辯稱：被告係因原告與訴外人蔡雨晏往來密切，致女
    兒婚姻生變，為捍衛女兒婚姻幸福而為本件言論，足見被告
    本件言論事出有因，並非無端惡意攻訐或恣意謾罵，顯無侵
    害原告之社會評價與人格尊嚴等語。按涉及侵害他人名譽之
    言論，可包括事實陳述與意見表達，前者具有可證明性，後
    者則係行為人表示自己之見解或立場，無所謂真實與否。而
    民法上名譽權之侵害雖與刑法之誹謗罪不相同，惟刑法就誹
    謗罪設有處罰規定，該法第310條第3項規定「對於所誹謗之
    事，能證明其為真實者，不罰。但涉於私德而與公共利益無
    關者，不在此限」；同法第311條第1款、第3款規定，以善
    意發表言論，因自衛、自辯或保護合法之利益者；對於可受
    公評之事，而為適當之評論者，亦在不罰之列。此項規定於
    民事事件亦得採為審酌之標準。是縱被告所指訴外人蔡雨晏
    有與原告有不當往來，原告劈腿、恐嚇之情為真，然此就一
    般社會大眾之共同生活規範而言，顯不足對公眾事務造成何
    等不利益之效果，任何人自不得意圖散布於眾而加以傳述。
    故而，被告上開留言關於事實陳述部分，因僅屬私德而與公
    共利益無關，並無刑法第310條第3項所指不罰規定之適用。
    又被告並非從事公眾事務或公眾人物，已如前述，相較公眾
    人物，並無負有最大容忍接受一般人監督及惡意批評之義務
    ，是被告針對原告涉及私德之事實為評論部分，即非屬對「
    可受公評之事項」為意見表達。況且，被告以「超級垃圾渣
    男」、「爛咖」、「渣男」等指稱原告，而均係屬貶低被告
    人格之人身攻擊，更難認被告係善意、適當之評論，從而，
    被告發表上開留言關於「意見表達」部分，亦無刑法第311
    條第3款不罰規定之適用。被告於公開臉書頁面發表系爭言
    詞係不法侵害原告之名譽權，且並無任何阻卻不法事由，自
    應負侵權行為損害賠償責任。被告所辯，委無可採。
  ㈢按不法侵害他人之身體、健康、名譽、自由、信用、隱私、
    貞操，或不法侵害其他人格法益而情節重大者，被害人雖非
    財產上之損害，亦得請求賠償相當之金額，民法第195條第1
    項前段定有明文。又法院對於精神慰撫金之量定，應斟酌實
    際加害情形、所造成之影響、被害人痛苦之程度、兩造之身
    分地位、經濟情形及其他各種狀況，以核定相當之數額。經
    查：本件原告因被告於公開臉書頁面以前述言詞侮辱及誹謗
    原告，足以貶抑原告人格及名譽評價，致其精神上受有相當
    程度之痛苦，被告所為自構成侵權行為，則原告依上開規定
    ，請求被告賠償其非財產上損害，洵屬有據。查原告為大學
    畢業，目前在餐廳擔任廚師，月收入約35,000元，名下無不
    動產，有汽車1輛；被告則為大專畢業，從事房仲業，目前
    在幫女兒帶小孩，無收入，名下有房屋2筆、土地１筆，及汽
    車1輛等情，業據兩造陳明在卷（見本院卷第62頁），亦有
    兩造稅務電子閘門財產所得調件明細表在卷可考（見本院卷
    第45-55頁）。茲審酌前述兩造之教育程度、身分地位、經
    濟狀況、被告侵害手段、暨衡酌被告言詞之內容、得以聽聞
    該言詞之第三人之範圍、對原告名譽之影響及原告所受精神
    上痛苦之程度等一切情狀，認原告請求被告賠償精神慰撫金
    應以3萬元為適當，逾此範圍之請求，難認有據，應予駁回
    。
　㈣末按給付無確定期限者，債務人於債權人得請求給付時，經
    其催告而未為給付，自受催告時起，負遲延責任。其經債權
    人起訴而送達訴狀，或依督促程序送達支付命令，或為其他
    相類之行為者，與催告有同一之效力；又遲延之債務，以支
    付金錢為標的者，債權人得請求依法定利率計算之遲延利息
    。但約定利率較高者，仍從其約定利率；應付利息之債務，
    其利率未經約定，亦無法律可據者，週年利率為百分之5，
    民法第229條第2項、第233條第1項及第203條分別定有明文
    。本件原告對被告之侵權行為損害賠償債權，核屬無確定期
    限之給付，自應經原告之催告而未為給付，被告始負遲延責
    任。準此，原告請求被告給付自起訴狀繕本送達翌日即110
    年10月16日起（見本院110年度附民字第989號卷第17頁）至
    清償日止，按週年利率百分之5計算之利息，洵屬有據，應
    予准許。
四、綜上所述，原告依侵權行為之法律關係，請求被告給付3萬
    元，及自110年10月16日起至清償日止，按週年利率百分之5
    計算之利息，為有理由，應予准許；逾此範圍之請求，為無
    理由，應予駁回。
五、本判決原告勝訴部分，係本院就民事訴訟法第427條第2項第
    12款所定訴訟適用簡易程序而為被告敗訴判決，應依同法第
    389條第1項第3款規定，依職權宣告假執行。
六、本件事證已臻明確，兩造其餘攻擊防禦方法及所提證據，經
    本院審酌後，認與判決結果不生影響，爰不逐一論述，附此
    敘明。
七、本件原告就起訴被告而提起刑事附帶民事訴訟，經本院刑事
    庭依刑事訴訟法第504條第1項規定裁定移送前來，依同條第
    2項之規定，免納裁判費，且在本院民事庭審理期間，並未
    產生其他訴訟費用，故不生訴訟費用負擔問題，爰不另為訴
    訟費用負擔之諭知。
中　　華　　民　　國　　111 　年　　9 　　月　　20　　日
                      臺灣臺中地方法院臺中簡易庭
                                  法　官　吳蕙玟
以上正本係照原本作成。
如不服本判決，應於送達後20日內，向本院提出上訴狀並表明上
訴理由，如於本判決宣示後送達前提起上訴者，應於判決送達後
20日內補提上訴理由書（須附繕本）。如委任律師提起上訴者，
應一併繳納上訴審裁判費。
中　　華　　民　　國　　111 　年　　9 　　月　　20　　日
                                  書記官　楊思賢